【裁判字號】    98,訴,1899
【裁判日期】    980629
【裁判案由】    偽造文書等
【裁判全文】
臺灣板橋地方法院刑事判決              98年度訴字第1899號
公  訴  人  臺灣板橋地方法院檢察署檢察官
被      告  甲○○
上列被告因偽造文書等案件，經檢察官提起公訴（98年度偵字第
8322號），本院以簡式審判程序審理，判決如下：
    主  文
甲○○犯侵占離本人持有物罪，處罰金新臺幣肆仟元，如易服勞
役，以新臺幣壹仟元折算壹日；又犯行使偽造私文書罪，處有期
徒刑陸月，如易科罰金，以新臺幣壹仟元折算壹日，如附表「應
沒收之物」欄所示之署押均沒收之。
緩刑貳年。
    事  實
一、甲○○意圖為自己不法之所有，於民國（下同）98年3 月11
    日晚間6 時許，在臺北縣新莊市○○○路20號2 樓「絕對沙
    龍護膚店」，趁於該店護膚之客人楊嘉甄掉落於該店內之皮
    夾1 只（內有荷蘭、國泰、臺新銀行信用卡各1 張，花旗銀
    行信用卡2 張，中國信託、彰化銀行金融卡各1 張、國民身
    分證1 張、新臺幣【下同】1,000 元、面額100 元之禮卷1
    張）而離其所持有，見有機可乘遂隨手拾起而侵占之；隨後
    ，另基於意圖為自己不法之所有、行使偽造私文書之犯意，
    持上開楊嘉甄之信用卡，於附表所示時地，冒用楊嘉甄名義
    刷卡消費，並在消費簽帳單上冒簽「楊嘉甄」、「Yangc.c
    」或「Yamg c .c. 」 等署押後，持以交付各該特約商店店
    員，表示係楊嘉甄本人同意就簽帳單上所載之消費以信用卡
    付款，致店員陷於錯誤，將如附表所示各該商品交付予甲○
    ○，足生損害於楊嘉甄及各該特約商店及發卡銀行對於客戶
    信用卡消費管理之正確性。嗣楊嘉甄發現皮夾遭竊後，報警
    處理，於同日晚間10時30分許，為警在臺北縣新莊市○○街
    100 號前查獲尚在購物之甲○○，並起出楊嘉甄所有皮夾1
    個、臺新商業銀行信用卡1 張及甲○○冒名刷卡購得之金飾
    項鍊1 條、金飾墜子1 只、金飾手鍊1 只、NOKIA 牌N95 型
    手機1 支、NOKI A牌N85 型手機1 支、皮鞋5 雙等等物品，
    因悉上情。
二、案經楊家甄、吳智淩等訴由臺北縣政府警察局新莊分局移由
    臺灣板橋地方法院檢察署檢察官偵查起訴。
    理  由
一、上開犯罪事實，業據被告於本院程序中坦承不諱，並與其於
    警、偵訊之供述情節，互核相符；並有證人（兼含被害人，
    詳如附表所示）等之指、證述在卷可稽；以及搜索扣押筆錄
    、扣押物品目錄表、贓物認領保管單4 紙、指認犯罪嫌疑人
    紀錄表3 紙、信用卡簽帳單影本5 張、監視器翻拍照片2 張
    、照片34張、盜刷信用卡明細表1 紙等在卷足為佐證，據上
    ，被告如上自白，核與事實相符，被告犯行，可以認定，應
    予以定罪處罰。
二、按簽帳單係持卡人所簽署，用以證明所消費之金額，並同意
    依照信用卡使用規定，一經使用或訂購物品，均應按所示之
    全部金額，付款予發卡銀行之文書，屬於持卡人所製作之私
    文書。是核被告於如附表所示，以盜刷信用卡之方式詐取財
    物之行為，均係犯刑法第216 條、第210 條之行使偽造私文
    書罪及同法第339 條第1 項之詐欺取財罪。而被告侵占離本
    人所持有之信用卡等物部分，另犯有刑法第337 條之侵占罪
    （此部分係公訴人於本院所為犯罪事實之更正，並詳參偵查
    卷第86頁、第97頁被告之供述，附此敘明）；其偽造署押之
    行為，為偽造私文書之部分行為，應為偽造私文書之行為所
    吸收；又偽造私文書後復持以行使之行為，其偽造私文書之
    低度行為，為行使之高度行為所吸收，均不另論罪。被告所
    為如附表所示犯行，均係以同時行使偽造私文書，而為訛詐
    財物之行為，為1 行為觸犯數罪名，為想像競合犯，應依刑
    法第55條規定從一重之行使偽造私文書罪處斷。而其多次所
    為之如上從一重處斷之罪，於時空觀察呈現緊密相連狀態，
    手段方式又屬同一，為接續性之一行為，僅應論以1 罪。被
    告所為如上之侵占犯行與如附表所示之從一重犯行之1 罪間
    ，犯意個別，行為互殊，應予分論併罰。爰審酌被告犯罪動
    機、目的、手段、素行、侵占及詐取財物價值、犯後坦承犯
    行之態度等一切情狀，分別量處如主文所示之刑，並分別為
    易服勞役及易科罰金折算標準之諭知，併執行之。末查，被
    告前未曾受有期徒刑以上刑之宣告，有本院98年6 月15日言
    詞辯論終結日查悉之臺灣高等法院被告前案紀錄表1 份在卷
    足徵，其或僅因一時失慮致罹刑典，犯後有表悔意，經此偵
    審程序及論罪科刑之教訓後，應知所警惕信無再犯之虞，本
    院認前開其所受宣告之刑，應以暫不執行較為適當，爰宣告
    緩刑2 年，用啟自新。附表所示應沒收之物（即於簽帳單上
    偽造之署押），不問屬於犯人與否或不能證明其已經滅失者
    ，均應依刑法第219 條規定宣告沒收之。
據上論斷，應依刑事訴訟法第273 條之1 第1 項、第299 條第1
項前段，刑法第337 條、第216 條、第210 條、第339 條第1 項
、第55條、第41條第1 項前段、第42條第3 項前段、第51條第10
款、第219 條、第74條第1 項第1 款，刑法施行法第1 條之1 第
1 項、第2 項前段，判決如主文。
中    華    民    國    98    年    6     月    29    日
                        刑事第4 庭法  官  黎錦福
上列正本證明與原本無異。
如不服本判決，應於判決送達後10日內敘明上訴理由，向本院提
出上訴狀 (應附繕本) ，上訴於臺灣高等法院。其未敘述上訴理
由者，應於上訴期間屆滿後20日內向本院補提理由書「切勿逕送
上級法院」。
                                  書記官  蔡麗春
中    華    民    國    98    年    6     月    29    日
附本案論罪科刑法條全文：
中華民國刑法第210條
（偽造變造私文書罪）
偽造、變造私文書，足以生損害於公眾或他人者，處5 年以下有
期徒刑。
中華民國刑法第216條
（行使偽造變造或登載不實之文書罪）
行使第210 條至第215 條之文書者，依偽造、變造文書或登載不
實事項或使登載不實事項之規定處斷。
中華民國刑法第337條
（侵占遺失物罪）
意圖為自己或第三人不法之所有，而侵占遺失物、漂流物或其他
離本人所持有之物者，處5 百元以下罰金。
中華民國刑法第339條
（普通詐欺罪）
意圖為自己或第三人不法之所有，以詐術使人將本人或第三人之
物交付者，處5 年以下有期徒刑、拘役或科或併科1 千元以下罰
金。
以前項方法得財產上不法之利益或使第三人得之者，亦同。
前二項之未遂犯罰之。
附表
┌─┬──────┬──────┬────────┬────┬─────┬────┐
│編│時間        │地點        │刷卡卡別、卡號  │刷卡金額│應沒收之物│購買商品│
│號│            │負責人      │                │(新臺幣)│署押即簽名│        │
├─┼──────┼──────┼────────┼────┼─────┼────┤
│ 1│98年3月11 日│臺北縣新莊市│0000000000000000│6,830 元│Yamg c.c.1│金飾手鍊│
│  │18時53分許  │後港一路10號│花旗銀行VISA信用│        │枚        │1只     │
│  │            │1樓「福營銀 │卡              │        │          │        │
│  │            │樓」、負責人│                │        │          │        │
│  │            │蔡呈富      │                │        │          │        │
├─┼──────┼──────┼────────┼────┼─────┼────┤
│ 2│98年3月11 日│臺北縣新莊市│0000000000000000│9,150 元│Yang c.c.1│女性皮鞋│
│  │19時14分許  │民安路188巷3│花旗銀行VISA信用│        │枚        │5雙     │
│  │            │弄1號「寶利 │卡              │        │          │        │
│  │            │雅皮鞋店」、│                │        │          │        │
│  │            │負責人黃照慧│                │        │          │        │
├─┼──────┼──────┼────────┼────┼─────┼────┤
│ 3│98年3月11 日│臺北縣新莊市│0000000000000000│4,860 元│Yang c.c.1│女性內衣│
│  │19時32分許  │民安路188巷 │荷蘭銀行VISA信用│        │枚        │4件     │
│  │            │鴻金寶商場  │卡              │        │          │        │
│  │            │曼黛瑪璉FUN │                │        │          │        │
│  │            │TIME CLUB   │                │        │          │        │
│  │            │負責人張小芬│                │        │          │        │
│  ├──────┼──────┼────────┼────┼─────┼────┤
│  │98年3月11 日│臺北縣新莊市│0000000000000000│4,734 元│Yang c.c 1│女性內褲│
│  │19時49分許  │民安路188巷 │荷蘭銀行VISA信用│        │枚        │5件、睡 │
│  │            │鴻金寶商場  │卡              │        │          │衣1件   │
│  │            │曼黛瑪璉FUN │                │        │          │        │
│  │            │TIME CLUB   │                │        │          │        │
│  │            │負責人張小芬│                │        │          │        │
├─┼──────┼──────┼────────┼────┼─────┼────┤
│ 4│98年3月11 日│臺北縣新莊市│0000000000000000│18,375元│楊嘉甄1枚 │NOKIA牌 │
│  │20時1分許   │建安街100號 │國泰銀行MASTER信│        │          │N85型手 │
│  │            │「網際電訊手│用卡            │        │          │機1支   │
│  │            │機行」、負責│                │        │          │        │
│  ├──────┤人吳智凌    ├────────┼────┼─────┼────┤
│  │98年3月11 日│            │0000000000000000│6,550 元│Yang c.c.1│NOKIA牌 │
│  │20時6分許   │            │荷蘭銀行VISA信用│        │枚        │N95型手 │
│  │            │            │卡              │        │          │機1支   │
│  │            │            │                │        │          │        │
│  │            │            │                │        │          │        │
├─┼──────┼──────┼────────┼────┼─────┼────┤
│ 5│98年3月11 日│臺北縣新莊市│0000000000000000│5,676 元│Yang c.c.1│金飾項鍊│
│  │20時7分許   │民安路146號 │同上卡          │        │枚        │1條     │
│  │            │「金軒珠寶銀│                │        │          │        │
│  │            │樓」、負責人│                │        │          │        │
│  ├──────┤陳俊雄      ├────────┼────┼─────┼────┤
│  │98年3月11 日│            │0000000000000000│1,947 元│Yang c.c.1│金飾墜子│
│  │20時8分許   │            │同上卡          │        │枚        │1只     │
│  │            │            │                │        │          │        │
└─┴──────┴──────┴────────┴────┴─────┴────┘


司法院資訊處製作；財團法人民間司法改革基金會備份。
